# 关于同一控制下企业合并比较报表追溯时点的讨论

提问人：T 之之 时间：2021-06-26 08:05:08
@chenyiwei 陈版好，实务中遇到以下重组事项，在同一控制下企业合并比较报表追溯时点时有疑问。
2018 年 1 月 1 日至 2018 年 11 月底之前，A和B公司均为C的全资子公司，C为三个创始自然人股东持有，A主要从事国内业务，B从事海外业务，C为BVI公司。
2018 年 11 月底，自然人张三控制的D公司收购了三个创始人股东持有的C公司全部股权，并成为A和B的最终控制方。
2019 年 12 月底，A公司拟在国内上市，并进行了一系列的股权重组调整，C将其持有的B公司全部股权转让给A公司。
同时在 2019 年 12 月底，A公司引入了外部投资者，C持有的股权比例下降至49%，C公司不再将A公司纳入合并财务报表，但自然人张三仍为A公司实际控制人。
请教陈版：于 2019 年 12 月底，A公司收购C持有的B公司全部构成了同一控制下企业合并，假定申报期报表为 2018 年至 2020 年，在同控比较报表追溯的时候，是追溯至 2018 年年初还是追溯至 2018 年 11 月底？
观点 1 ：应仅能追溯至 2018 年 11 月底。主要考虑同控基础的最终控制方为同一方的基础下，张三及D最终控制方的期间自 2018 年 11 月底开始，因此，建议仅追溯到 2018 年 11 月底。
观点 2 ：可以追溯到 2018 年年初。在 2018 年 11 月底完成收购前后，A和B均为同一控制方，收购前A和B的为同一最终控制方C，收购后A和B仍为同一最终控制方张三或D。另外从报表使用者的角度来看，合并至 2018 年年初更有利于报表使用者阅读拟申报主体A公司的相关业务及比较数据，仅同控追溯合并至 2018 年 11 月底开始的数据，在 18 年与 19 年数据比较分析时，会出现较多的不合理的地方。
陈版倾向于哪种方式及判断的基础？感谢！

回答人：chenyiwei
按照《企业会计准则解释第 6 号》第二条规定，应采用观点 1 。如果采用观点 2 ，则不是从“最终控制人不变”的视角来考虑的。但如果确有必要，可考虑按观点 2 中的意见编制补充性质的备考报表，作为财务报表附注中的补充资料披露。